臺灣臺北地方法院刑事判決　　　　　　　　　　　　九十一年度易字第一一二六號
　　公　訴　人　臺灣臺北地方法院檢察署檢察官
　　被　　　告　乙○○○　女　.
右列被告因勞動基準法案件，經檢察官聲請簡易判決處刑（九十一年度調偵續字第五
號），嗣經本院受理後（九十一年度簡字第二六八四號），認為不宜以簡易判決處刑
，而改以通常程序審理，本院判決如左：
    主  文
乙○○○無罪。
    理  由
一、本件公訴意旨略以：被告乙○○○係台北縣新店市○○路九號「樺興電業有限公
    司」（聲請簡易判決處刑書誤載為樺興電業股份有限公司，以下簡稱樺興公司，
    所涉違反勞動基準法罪嫌另由本院九十一年度易字第一五二五號案件審理中）之
    負責人，該公司經營電器產品之製造買賣及進出口業務，為適用勞動基準法之事
    業，自民國八十五年九月二日起，僱用被害人丁○○擔任樺興公司作業員，嗣於
    八十九年十月九日下午五時十五分許，經由公司生產課課長戊○○以確不能勝任
    所擔任之工作為由，未經預告即終止與被害人丁○○間之勞動契約，且明知依勞
    動基準法第十七條第一款應發給被害人丁○○資遣費，惟竟拒不給付。因認被告
    乙○○○上開行為違反勞動基準法第十七條之規定，而應依同法七十八條論處。
二、按犯罪事實應依證據認定之，無證據不得推定其犯罪事實；又不能證明被告犯罪
    者，應諭知無罪之判決，刑事訴訟法第一百五十四條、第三百零一條第一項分別
    定有明文。又事實之認定，應憑證據，如未能發現相當證據，或證據不足以證明
    ，自不能以推測或擬制之方法，為裁判基礎（最高法院四十年台上字第八六號判
    例參照）。另認定犯罪事實所憑之證據，雖不以直接證據為限，間接證據亦包括
    在內；然而無論直接或間接證據，其為訴訟上之證明，須於通常一般之人不致有
    所懷疑，而得確信其為真實之程度者，始得據為有罪之認定，倘其證明尚未達到
    此一程度，而有合理之懷疑存在時，即無從為有罪之認定，亦有最高法院七十六
    年台上字第四九八六號判例可資參照。
三、公訴意旨認被告乙○○○涉有違反勞動基準法第十七條之規定而有勞動基準法第
    七十八條之犯行，無非係以：右揭犯罪事實，業據被害人丁○○指訴歷歷，復經
    證人戊○○證述在卷，並有勞工保險局九十年六月十二日製發之勞工保險被保險
    人投保資料表在卷可參為其主要論據。訊據被告乙○○○堅詞否認有何違反勞動
    基準法之犯行，辯稱：其僅為公司之掛名負責人，並未參與公司業務等語。
四、按勞動基準法所稱之「雇主」，係指僱用勞工之事業主，事業經營之負責人或代
    表事業主處理有關勞工事務之人，勞動基準法第二條第二款定有明文。經查：樺
    興電業有限公司自七十五年起之登記負責人均為被告乙○○○，業經被告乙○○○自承在卷，並有台北縣政府營利事業登記證影本一紙在卷可稽。而被害人丁○○經樺興電業公司以確不能勝任所擔任之工作為由終止勞動契約，且未依法發給
    資遣費等情，雖經證人丁○○於偵審中指訴歷歷，然依證人丁○○於偵審中所陳
    述之內容，均明確指明係由該公司生產課課長戊○○對之為上開終止勞動契約之
    意思表示，自難逕認被告乙○○○有何依勞動基準法對證人丁○○表示終止勞動
    契約之行為。而證人即樺興公司總經理甲○○於九十年四月十三日偵查中證稱：
    「（問：與乙○○○關係？）夫妻。乙○○○目前重病中，我在樺興公司是實際
    負責人。」、「（問：畢女是何人應徵？）是業務部應徵進公司，任職作業員。
    」等語；又證人即樺興公司職員丙○○於本院九十一年十月三日調查中證稱：「
    （問：何時在樺興公司任職？）是從八十六年六月到現在，我負責人事，處理勞
    健保的加、退保事宜，本件丁○○的退保事宜是我辦的，因為畢小姐好多天沒有
    來，所以我詢問副總己○○，他就告訴我從十六日起把她辦退保。」等語；另證
    人戊○○於本院九十一年十月二十九日調查中證稱：「（問：是否在樺興公司任
    職？）是，在公司做課長，負責工廠的事情，工廠的工人是副總己○○負責請的
    ，我只負責工廠內生產線的事情，負責安排工人做事，工人若請假半天跟我請，
    如果一天以上就要跟己○○請假，工人請假的事情並不用報告被告及甲○○。」
    、「（問：若工人表現不好如何處理？）我會報告副總，並沒有報告甲○○及乙○○○。」等語；況證人即樺興公司副總經理己○○於本院九十一年十一月二十
    六日調查中證稱：「（問：在樺興公司擔任什麼職務？）副總經理，處理一般的
    製造業務，因為公司規模不是很大，除了財務方面外我都有參與，工廠女工的僱
    用一般是我負責，丁○○小姐是由我僱用，她在我們公司工作大概四、五年，她
    在工廠的工作項目是由現場主管戊○○安排，所以我不清楚。」、「（問：工廠
    女工的辭退是由誰告知員工？）是由現場主管呈報上來後，由我斟酌再告知總經
    理，最後決定我們會有公告。」等語；徵諸證人丁○○於本院九十一年十月二十
    九日調查中證稱：「（問：當時是誰僱用你？）我是來應徵，我是跟副總經理己○○談的，由廠長戊○○負責指派我從事何種工作。」、「（問：是否知道公司
    的真正負責人？）在場被告很少來公司，大部分都是甲○○在公司處理。」、「
    （問：若今天請假不來上班，跟誰請假？）跟廠長戊○○請假，如果有遲到沒有
    打卡，也是要跟他報告。」等語，足見被告乙○○○並非樺興公司經營之負責人
    或代表樺興公司處理有關勞工事務之人，自非勞動基準法第二條所稱之「雇主」
    ，揆諸前揭之說明，尚難以前開罪名相繩。是被告乙○○○所涉上開勞動基準法
    犯行，尚屬無從證明。此外，復查無其他積極證據足資證明被告乙○○○有何違
    反勞動基準法之犯行，依照前開之說明，自應為被告無罪之諭知。
五、至證人甲○○（身分證統一編號：Ｚ000000000號）、戊○○（身分證
    統一編號：Ｚ000000000號）及己○○（身分證統一編號：Ｚ0000
    00000號）三人是否涉有違反勞動基準法罪嫌，宜由檢察官另行偵辦。
據上論斷，應依刑事訴訟法第四百五十二條、第三百零一條第一項前段，判決如主文
。
本案經檢察官呂建興到庭執行職務。
中      華      民      國     九十一     年    十二    月    二十七    日
                                      臺灣臺北地方法院刑事第九庭
                                          法  官    黃雅君
如不服本判決，應於判決送達後十日內，向本院提出上訴狀。
右正本證明與原本無異。
                                          書記官    梁淑時
中      華      民      國     九十一     年    十二    月    二十七    日
